【裁判字號】    98,訴緝,14
【裁判日期】    980520
【裁判案由】    毒品危害防制條例
【裁判全文】
臺灣士林地方法院刑事判決              98年度訴緝字第14號
公  訴  人  臺灣士林地方法院檢察署檢察官
被      告  乙○○
                    （另案於臺灣彰化監獄執行中）
上列被告因毒品危害防制條例案件，經檢察官提起公訴（96年度
毒偵字第155 號），被告於本院準備程序中就被訴事實為有罪之
陳述，經本院合議庭裁定由受命法官獨任依簡式審判程序審理，
並判決如下：
    主  文
乙○○施用第一級毒品，累犯，處有期徒刑捌月，減為有期徒刑
肆月，如易科罰金，以新臺幣壹仟元折算壹日。扣案第一級毒品
海洛因壹包淨重零點壹捌公克沒收銷燬；又施用第二級毒品，累
犯，處有期徒刑肆月，如易科罰金，以新臺幣壹仟元折算壹日，
減為有期徒刑貳月，如易科罰金，以新臺幣壹仟元折算壹日。應
執行有期徒刑伍月，如易科罰金，以新臺幣壹仟元折算壹日。扣
案第一級毒品海洛因壹包淨重零點壹捌公克沒收銷燬。
    事  實
一、乙○○曾因違反麻醉藥品管理條例案件，經本院以81年度訴
    字第41號判決判處有期徒刑5 年8 月確定，又再犯麻醉藥品
    管理條例及肅清煙毒條例等案件，由本院分別判決處有期徒
    刑8 月、3 年2 月確定，經入監執行後假釋出獄，又經撤銷
    假釋，入監執行殘刑，於民國94年5 月24日縮短刑期執行完
    畢。又前曾因施用第1 級毒品海洛因案件，經裁定送觀察、
    勒戒後，認有繼續施用毒品之傾向，再經本院裁定送強制戒
    治，於91年4 月24日停止強制戒治出所，迄91年10月23日保
    護管束期滿未經撤銷視為強制戒治執行完畢，並經臺灣板橋
    地方法院檢察署於91年11月26日以91年度戒毒偵字第502 號
    為不起訴處分確定在案。詎仍未戒除毒癮，復於強制戒治執
    行完畢釋放後5 年內，基於施用第一級毒品海洛因之犯意，
    於96年1 月1 日晚上11時許，在臺北市○○區○○路之「金
    屋旅社」，以針筒注射之方式，施用第一級毒品海洛因1 次
    ；另基於施用第二級毒品甲基安非他命之犯意，於96年1 月
    2 日某時許，在臺北市○○區○○路友人住處內，以將甲基
    安非他命置放於吸食器內燒烤吸食煙霧之方式，施用第二級
    毒品甲基安非他命1 次。嗣於96年1 月4 日下午4 時30分許
    ，在臺北市○○區○○路4 段261 號前為警查獲，並扣得第
    一級毒品海洛因1 包（空包裝重0.23公克、淨重0.18公克）
    ，始悉上情。
二、案經臺北市政府警察局萬華分局報告臺灣士林地方法院檢察
    署檢察官偵查起訴。
    理  由
一、本件被告所犯非死刑、無期徒刑或最輕本刑有期徒刑3 年以
    上之罪，亦非高等法院管轄第一審案件，且於準備程式進行
    中，被告先就被訴事實為有罪之陳述，經告知被告簡式審判
    程序之旨，並聽取檢察官、被告之意見後，本院合議庭裁定
    由受命法官進行簡式審判程序，是本件之證據調查，依刑事
    訴訟法第273 條之2 規定，不受同法第159 條第1 項、第16
    1 條之2 、第161 條之3 、第163 條之1 及第164 條至第17
    0 條規定之限制，合先敘明。
二、上揭犯罪事實，業據被告乙○○於本院審理時坦承不諱，而
    被告於96年1 月4 日經警查獲時所採集尿液，經送臺灣尖端
    先進生計醫藥股份有限公司以氣相層析質譜儀分析法鑑驗結
    果，呈嗎啡及海洛因陽性反應，此有尿液委驗單（檢體編號
    ：019734）及該公司96年1 月12日濫用藥物尿液檢驗報告各
    1 紙附卷可稽（見96年度毒偵字第155 號卷第38頁至第39頁
    ），是被告自白分別施用第一級毒品海洛因及第二級毒品甲
    基安非他命，應認與事實相符，而可採信。本件事證明確，
    被告施用第一級毒品海洛因及第二級毒品甲基安非他命之犯
    行，洵堪認定。又被告有犯罪事實欄所載之施用第一級、第
    二級毒品經送觀察、勒戒及強制戒治之紀錄，有臺灣高等法
    院被告前案紀錄表在卷可憑（見本院訴緝字第14號卷第24頁
    至37頁），是被告於前次觀察勒戒、強制戒治執行完畢釋放
    後5 年內，再犯本件施用第一級及第二級毒品之罪，堪以認
    定，應依法論科。
三、核被告於96年1 月1 日施用海洛因之犯行，係犯毒品危害防
    制條例第10條第1 項之施用第一級毒品罪，被告於96年1 月
    2 日施用安非他命之犯行，係犯毒品危害防制條例第10條第
    2 項之施用第二級毒品罪。其施用第一級、第二級毒品前後
    持有第一級、第二級毒品之低度行為，為施用第一級、第二
    級毒品之高度行為所吸收，均不另論罪。上開2 罪，犯意各
    別，行為互殊，應予分論併罰。公訴意旨原認被告於95年5
    月11日起至96年1 月1 日晚間11時許，反覆施用第一級毒品
    海洛因，涉有多次施用第一級毒品犯嫌，尚乏其他積極證據
    為佐，業經公訴人於本院準備程序時，當庭減縮為96年1 月
    1 日晚間11時施用1 次，併此敘明。又被告有犯罪事實欄所
    載之犯罪科刑執行紀錄，有臺灣高等法院被告前案紀錄表在
    卷可稽（見本院訴緝字卷第24頁至第37頁），其於有期徒刑
    執行完畢後5 年內，故意再犯本案有期徒刑之罪，係屬累犯
    ，均應依刑法第47條第1 項之規定論以累犯，並加重其刑。
    爰審酌被告素行非佳，前因施用毒品案件，經法院裁定送觀
    察勒戒及強制戒治後，竟仍無法戒除毒癮，復又再施用毒品
    ，惟念其施用毒品乃戕害個人身心健康，尚未危及他人，其
    犯罪之動機、目的、手段、施用時間、施用次數及其智識程
    度、犯後坦認犯行，態度尚稱良好等一切情狀，就被告施用
    第一級、第二級毒品犯行，分別量處如主文所示之刑。因被
    告犯罪時間均在96年4 月24日以前，亦無其他不合中華民國
    96年罪犯減刑所定不得減刑之情形，爰依中華民國96年罪犯
    減刑條例第2 條第1 項第3 款、第7 條、第9 條規定，均減
    其宣告刑二分之一，並依法定其應執行刑及諭知易科罰金之
    標準，以示懲儆。
四、扣案之第一級毒品海洛因1 包（淨重0.18公克），係違禁物
    ，不問屬於犯人與否，應依毒品危害防制條例第18條第1 項
    前段宣告沒收銷燬。
五、臺灣士林地方法院檢察署96年3 月19日甲○愛96毒偵字第13
    1 號函送併案意旨略以：被告基於施用第一級毒品海洛因之
    犯意，於95年12月6 日上午7 時許，在臺北市○○區○○路
    495 巷2 號1 樓住處，以針筒注射方式，施用第一級毒品海
    洛因，另基於施用第二級毒品之犯意，於同日為警採尿回溯
    4 日內之某時，在不詳地點，施用第二級毒品安非他命。嗣
    因毒品案件遭通緝，於同日上午10時30分為警緝獲，並經警
    採集尿液送驗，結果呈嗎啡、安非他命類陽性反應，始悉上
    情。上開併辦案件，認被告涉有毒品危害防制條例第10條第
    1 項、第2 項之罪，並與前揭論罪科刑部分有包括一罪之集
    合犯關係云云。然查：
  (一)按「刑事法若干犯罪行為態樣，本質上原具有反覆、延續實
    行之特徵，立法時既予特別歸類，定為犯罪構成要件之行為
    要素，則行為人基於概括之犯意，在密切接近之一定時、地
    持續實行之複次行為，倘依社會通念，於客觀上認為符合一
    個反覆、延續性之行為觀念者，於刑法評價上，即應僅成立
    一罪。學理上所稱『集合犯』之職業性、營業性或收集性等
    具有重複特質之犯罪均屬之，例如經營、從事業務、收集、
    販賣、製造、散佈等行為概念者是。」，最高法院95年臺上
    字第1079號判決意旨可資參照。是以刑事實務上所謂集合犯
    ，係在立法上本即預定有複數之同種行為反覆實施之性質，
    本件被告所犯毒品危害防制條例第10條第1 項、第2 項之施
    用第一級、第二級毒品罪，其構成要件，在立法上並無預定
    其有複數之同種行為反覆實施之性質，已與一般學理上及審
    判實務上所定義、習用之「集合犯」概念不相符合。
  (二)次按「查施用毒品罪，在修正刑法於95年7 月1 日施行前，
    無論實務與理論，一向認為施用完畢，其犯罪即屬成立，基
    於概括犯意，多次施用同級毒品，認係成立連續犯，從無依
    接續犯或常習犯、集合犯所謂包括一罪論處之例，則95年7
    月1 日起刑法連續犯規定刪除後，多次施用同級毒品，自應
    併合處罰。」，最高法院亦著有96年臺上字第1195號判決可
    資參照，是刑法修正施行後多次施用毒品之犯行，採一罪一
    罰，始符合立法本旨。縱認其係基於概括之犯意，多次施用
    同級毒品，但因新法已刪除連續犯之規定，且以往實務與理
    論上，從無依接續犯或常習犯、集合犯所謂包括一罪論處之
    例，則本件被告於刑法修正施行後之施用毒品犯行，自應併
    合處罰，而無成立集合犯之可能。
  (三)綜上所述，檢察官併案意旨所指被告之施用第一級、第二級
    毒品犯行，其與本案間，均無成立集合犯之可能，本院無從
    併予審究，此部分應退回由檢察官另行依法辦理，附此敘明。
據上論斷，應依刑事訴訟法第273 條之1 第1 項、第299 條第1
項前段，毒品危害防制條例第10條第1 項、第2 項、第18條第1
項前段，刑法第11條、第47條第1 項、第41條第1 項、第51條第
5 款，中華民國96年罪犯減刑條例第2 條第1 項第3 款、第7 條
、第9 條，判決如主文。
本案經檢察官余秉甄到庭執行職務。
中    華    民    國    98    年    5     月    20    日
                  刑事第七庭法  官  高雅敏
以上正本證明與原本無異。
如不服本判決應於收受判決後10日內向本院提出上訴書狀，並應
應敘述具體理由。其未敘述上訴理由者，應於上訴期間屆滿後20
日內向本院補提理由書(均須按他造當事人之人數附繕本)「切勿
逕送上級法院」。
                            書記官  陳映羽
中    華    民    國    98    年    5     月    27    日
附錄本案論罪科刑法條之依據：
毒品危害防制條例第10條
施用第一級毒品者，處 6 月以上 5 年以下有期徒刑。
施用第二級毒品者，處 3 年以下有期徒刑。


司法院資訊處製作；財團法人民間司法改革基金會備份。
